【裁判字號】    89,交聲,360
【裁判日期】    891017
【裁判案由】    違反道路交通管理處罰條例聲明異議
【裁判全文】
臺灣士林地方法院交通事件裁定                   八十九年度交聲字第三六○號
    原處分機關  臺北巿交通事件裁決所
    異  議  人
    即受處分人  甲○○
    選任辯護人  翁顯杰
右列受處分人因違反道路交通管理處罰條例案件，對於臺北市交通事件裁決所八十九
年七月二十六日所為之處分（原處分案號：北市裁三字第駕裁二二─三五八七四二號
），聲明異議，本院裁定如左：
    主  文
原處分有關行車超速部分撤銷，甲○○不罰。
其餘異議駁回。
    理  由
一原處分意旨略以：異議人即受處分人甲○○於民國八十八年七月四日上午十一時四
  十分許，駕駛車牌號碼ＢＴ─一八○六號自用小客車，沿臺北市○○○路由北向南
  行駛，行經臺北市○○○路高速公路交流道，其右前葉子板與與同方向行駛之車牌
  號碼ＥＺ─一七六七號自用小客車之右後保桿發生擦撞而肇事，經甲○○自稱其時
  速為五十至六十公里，且未隨身攜帶駕駛執照，為警舉發其超速行駛、未攜帶駕駛
  執照之違規，爰依道路交通管理處罰條例第四十條第一項、第二十五條第一項第三
  款、第六十三條第一項第一款規定，各裁處罰鍰新臺幣二千四百元、六百元，合計
  新臺幣三千元，並記違規點數一點。
二異議人即受處分人甲○○堅決否認有何超速行駛、無照駕駛之事實，辯稱：原裁決
  機關未檢附異議人具體違規超速二十公里以上之事證，且異議人領有普小型車駕駛
  執照，有效日期至九十三年七月十四日，並非無照駕駛等語。
三撤銷部分：
  按法院受理有關交通事件，準用刑事訴訟法之規定，道路交通管理處罰條例第八十
  九條定有明文；而犯罪事實應依證據認定之，無證據不得推定其犯罪事實，刑事訴
  訟法第一百五十四條亦定有明文，又按被告之自白，不得作為有罪判決之唯一證據
  ，仍應調查其他必要之證據，以察其是否與事實相符。復按行車速度，依標誌之規
  定，無標誌者，在市區道路，時速不得超過四十公里；汽車駕駛人，行車速度，超
  過規定之最高時速，或低於規定之最低時速，或裝用測速雷達感應器者，處四百元
  以上八百元以下罰鍰，其感應器沒入之，並予記違規點數一點，道路交通安全規則
  第九十三條第一項第一款、道路交通管理處罰條例第四十條第一項、第六十三條第
  一項第一款分別定有明文。經查：本件事故發生地點係屬市區道路，速限為時速四
  十公里，有道路交通事故調查表可參，而異議人自稱行車時速為五十至六十公里，
  亦有交通事故談話紀錄表一件在卷可參。惟本件除異議人之自白外，肇事現場並無
  異議人所駕駛之車牌號碼ＢＴ─一八○六號自用小客車之煞車痕或其他證據，可供
  判定該車當時之行車速度。本件既查無補強證據足資認定異議人確有超速行駛之事
  實，揆諸前揭說明，即無從單憑異議人之自白，逕認其行車超速。原處分未予詳查
  ，遽予裁罰異議人新臺幣二千四百元，並記違規點數一點，尚有未洽，本件異議人
  所執異議理由雖有所不同，惟原處分既有上開違法之處，自應予以撤銷，另諭知異
  議人不罰，爰諭知如主文第一項所示。
四駁回部分：
  按汽車駕駛人，駕駛車輛未隨身攜帶駕駛執照者，處一百元以上二百元以下罰鍰，
  道路交通管理處罰條例第二十五條第三項定有明文；至於汽車駕駛人未領有駕駛執
  照駕車者，處二千元以上四千元以下罰鍰，並禁止其駕駛，扣留其車輛牌照，同條
  例第二十一條第一項第一款亦有明文規定。查本件警員前往處理事故時，異議人即
  受處分人未能提出駕駛執照，據其供稱未隨身攜帶駕駛執照等情，有交通事故談話
  紀錄表一件可考，而異議人確領有行政院交通部製發之駕駛執照，有效日期自八十
  年五月二十日至九十三年七月十四日乙節，亦有駕駛執照影本一件在卷足證，堪認
  異議人非無駕駛執照之人。綜上所述，本件異議人即受處分人確有駕駛車輛未隨身
  攜帶駕駛執照違規之事實，堪以認定。原處分機關於裁決書內舉發違規事實雖誤載
  為無照駕駛，惟舉發違反法條引用道路交通管理處罰條例第二十五條第三款之未隨
  身攜帶駕駛執照駕駛車輛，裁處新臺幣六百元，而非依該條例第二十一條第一項第
  一款處罰，核其裁處並無不當。此部分異議為無理由，應予駁回，爰諭知如主文第
  二項所示。
據上論斷，應依道路交通案件處理辦法第十九條、第二十條，裁定如主文。
中        華        民        國    八十九    年    十    月    十七    日
                                    臺灣士林地方法院交通法庭
                                                法  官  陳  玉  曆
右正本證明與原本無異。
如不服本裁定應於送達後五日內向本院提出抗告狀。
                                                書記官  陳  鳳  嬌
中        華        民        國    八十九    年    十    月   二十三   日


司法院資訊處製作；財團法人民間司法改革基金會備份。
